【裁判字號】    98,訴,1911
【裁判日期】    990226
【裁判案由】    走私等
【裁判全文】
臺灣臺北地方法院刑事判決              98年度訴字第1911號
公  訴  人  臺灣臺北地方法院檢察署檢察官
被      告  乙○○
選任辯護人  丙○○律師
被      告  丁○○
上列被告因走私等案件，經檢察官提起公訴（98年度偵字第611
號、第17787號），本院判決如下：
    主  文
乙○○、丁○○均無罪。
    理  由
一、公訴意旨略以：被告乙○○、丁○○明知大陸地區製造之瓷
    磚，屬未開放准許輸入臺灣地區之物品，竟與某真實姓名、
    年籍均不詳之馬來西亞國籍人士「喬敏」共同謀議將大陸地
    區製造之瓷磚輸入臺灣地區，由被告乙○○徵得不知情之臺
    灣宇喬實業有限公司（下稱宇喬公司）負責人羅月秋之弟戊
    ○○之同意而使用宇喬公司名義，再推由被告丁○○以宇喬
    公司名義委任誠碩報關股份有限公司（下稱誠碩公司）代辦
    產地為馬來西亞國名義之進口報關，使不知情之誠碩公司製
    作載有虛偽產地係馬來西亞國之第AA/92/5668/1212號進口
    報單後，即於民國92年10月21日向財政部基隆關稅局（下稱
    基隆關稅局）辦理進口核准報關申請，嗣該貨櫃內之瓷磚經
    基隆關稅局驗貨關員查驗發現瓷磚有大陸地區「展鵬陶瓷」
    等之相關字樣、圖案（下稱系爭貨物），經依法沒入並循線
    查悉上情，因認被告涉有違反懲治走私條例第2條、第12條
    私運大陸地區物品進口逾公告數額、刑法第216條、第210條
    之行使偽造私文書、同法第216條、第215條之行使業務上登
    載不實文書罪嫌。
二、按犯罪事實應依證據認定之，無證據不得認定其犯罪事實。
    又不能證明被告犯罪者，應諭知無罪之判決，刑事訴訟法第
    154 條第2 項、第301 條第1 項，分別定有明文。再按事實
    之認定，應憑證據，如未能發現相當證據，或證據不足以證
    明，自不能以推測或擬制之方法，為裁判基礎；且認定不利
    於被告之事實須依積極證據，苟積極證據不足為不利於被告
    事實之認定時，即應為有利於被告之認定；另認定犯罪事實
    所憑之證據，雖不以直接證據為限，間接證據亦包括在內，
    然無論直接證據或間接證據，其為訴訟上之證明，須於通常
    一般之人均不致有所懷疑，而得確信其為真實之程度者，始
    得據之為有罪之認定，倘其證明尚未達到此一程度，而有合
    理之懷疑存在，無從使事實審法院得有罪之確信時，即應由
    法院為諭知被告無罪之判決（最高法院40年臺上字第86號、
    76年臺上字第4986號判例意旨參照）。
三、本件公訴人認被告涉犯上開罪嫌，無非以被告乙○○、丁○
    ○之供述、證人甲○○之證述、證人林慶華之證述、證人羅
    月秋之證述、基隆關稅局93年7月8日復查決定書、基隆關稅
    局97年10月27日函暨所附第AA/92/5668/1212號進口報單、
    發票、相片等為論據。訊據被告乙○○、丁○○固坦承確有
    受該「喬敏」之人之託進口瓷磚乙情不諱，惟均堅詞否認有
    何前揭犯行，均辯稱：伊並不知進口之瓷磚係大陸製造等語
    。經查：
  (一)按自大陸地區私運物品進入臺灣地區，或自臺灣地區私運
      物品前往大陸地區者，以私運物品進口、出口論，適用本
      條例規定處斷，懲治走私條例第12條定有明文。又私運管
      制物品進口、出口逾公告數額者，處7年以下有期徒刑，
      得併科新臺幣3百萬元以下罰金；第1項所稱管制物品及其
      數額，由行政院公告之，懲治走私條例第2條條第1項、第
      3項亦定有明文，則是否屬管制物品，應視行政院之公告
      而定。查本件宇喬公司係於92年10月21日以第AA/92/5668
      /1212號進口報單向財政部基隆關稅局報運進口系爭貨物
      ，有第AA/92/56 68/1212號進口報單在卷可資，而被告二
      人於行為時、即行政院於90年12月27日所公告之管制物品
      項目及其數額，並無瓷磚乙項，有行政院於90年12月27日
      公告之管制物品項目及其數額查詢資料附卷可稽，且財政
      部基隆關稅局亦認非屬行政院依懲治走私條例第2條規定
      公告修正「管制物品項目及其數額」丙項規定之管制進口
      物品，有該局97年10月27日基普進字第0971028907號函在
      卷可憑(見臺灣士林地方法院檢察署97年度偵字第9638號
      卷第32頁)，足認本件被告2人所進口之貨物非屬行政院所
      公告之管制物品，自不成立懲治走私條例第2條條第1項之
      罪，亦無從依懲治走私條例第12條之規定，適用同條例之
      規定處斷。且此部分亦經公訴人於本院98年12月14日之準
      備程序中當庭減縮此部分之犯罪事實，附此說明。
  (二)按刑法第210條之偽造私文書罪，以偽造他人名義之文書
      為必要，被告將自己所有之土地借與他人使用，以自己之
      名義與他人訂立借用契約，殊無偽造私文書之可言。又刑
      法第210條之偽造私文書罪，指無製作權不法製作者而言
      ，若自己之文書，縱有不實之記載，要難構成本條之罪，
      有最高法院48年臺上字第343號、47年臺上字第365號判例
      意旨可資參照。依公訴人起訴之犯罪事實，係由被告2人
      徵得宇喬公司負責人羅月秋之弟戊○○同意，而使用宇喬
      公司名義並委任誠碩公司進口報關，使不知情之誠碩公司
      製作第AA/92/5668/1212號進口報單，並未冒用他人名義
      之情形，縱該進口報單之內容非屬實在，依前開說明，要
      無成立偽造私文書、行使偽造私文書罪可言。且此部分亦
      經公訴人於本院98年12月14日之準備程序中當庭表示此部
      分之起訴法條引用刑法第216條、第210條，係屬誤引，並
      更正此部分起訴之犯罪事實，於起訴書犯罪事實欄第8行
      增加「虛偽」二字，所犯法條係為刑法第216條、第215條
      之行使業務上登載不實文書罪嫌，併此敘明。
  (三)次按刑法第215條之罪，以從事業務之人，明知為不實之
      事項，而登載於其業務上作成之文書，足以生損害於公眾
      或他人者，為其成立要件。故如非從事業務之人，而係普
      通人使不知情之從事業務之人登載不實之事項於其業務上
      作成之文書，因刑法就此並無處罰明文，依罪刑法定原則
      ，自無從逕依該法條論罪。從而，刑法第215條之罪，應
      認有排斥普通人成立間接正犯理論之適用，此觀同法第21
      3 條與第214條之關係，其意甚明。再按刑法第215條之業
      務上文書登載不實罪，係「己手犯」，在概念上並無間接
      正犯成立之空間，是利用不知情之船公司、船務代理公司
      或泰國託運人製發上開內容不實之業務上文書之行為，亦
      無從成立刑法第215條之間接正犯餘地(最高法院88年度臺
      上字第3116號、97年度臺上字第4885號、95年度臺上字第
      2194號裁判要旨可資參照)。查公訴意旨係認被告2人使不
      知情之誠碩公司製作載有虛偽產地係馬來西亞國之第AA
      /92/5668/1212號進口報單後，於92年10月21日向財政部
      基隆關稅局辦理進核准報關申請，則被告2人本身並非申
      報進口報關業務之人，雖係透過具有業務身分、不知情之
      誠碩公司將產地係馬來西亞之不實內容登載在進口報單上
      報關，惟依據上開說明，本件被告2人所涉刑法第215條之
      罪並無間接正犯理論適用之餘地，縱該進口報單之內容有
      虛偽情形，則被告2人亦無從成立刑法第216條、第215 條
      之間接正犯之餘地。
四、綜上所述，公訴人所提證據，尚無從證明被告二人有何違反
    懲治走私條例第2條、第12條私運大陸地區物品進口逾公告
    數額、刑法第216條、第210條之行使偽造私文書、同法第21
    6條、第215條之行使業務上登載不實文書之犯行。此外，遍
    查本件相關證據，並無法足資認定被告2人涉有公訴人所指
    前揭犯行，既不能證明被告犯罪，參諸首揭說明，自應為無
    罪之諭知。
據上論斷，依刑事訴訟法第301條第1項，判決如主文。
本案經檢察官楊展庚到庭執行職務。
中    華    民    國    99    年    2     月    26    日
                  刑事第十六庭  審判長法  官  蔡守訓
                                      法  官  徐千惠
                                      法  官  羅月君
上正本證明與原本無異。
如不服本判決應於收受送達後10日內向本院提出上訴書狀，並應
敘述具體理由；其未敘述上訴理由者，應於上訴期間屆滿後20日
內向本院補提理由書（均須按他造當事人之人數附繕本）「切勿
逕送上級法院」。
                                      書記官  鄭淑丰
中    華    民    國    99    年    2     月    26    日

司法院資訊處製作；財團法人民間司法改革基金會備份。
